【裁判字號】    92,交上易,325
【裁判日期】    920814
【裁判案由】    過失傷害
【裁判全文】
臺灣高等法院刑事判決                          九十二年度交上易字第三二五號
    上  訴  人  臺灣宜蘭地方法院檢察署檢察官
    被      告  乙○○
右上訴人因過失傷害案件，不服臺灣宜蘭地方法院九十二年度交易字第九號，中華民
國九十二年六月六日第一審判決（起訴案號：臺灣宜蘭地方法院檢察署九十一年度偵
字第二五九一號），提起上訴，本院判決如左：
    主  文
原判決撤銷。
乙○○因過失傷害人，累犯，處拘役伍拾日，如易科罰金，以參佰元折算壹日。
    事  實
一、乙○○有妨害風化、違反麻醉藥品管理條例等前科紀錄，於八十六年間因違反麻
    醉藥品管理條例案件，經臺灣宜蘭地方法院於八十七年一月二十二日，以八十六
    年度易字第一○七六號判處有期徒刑三月，於八十七年四月十八日易科罰金執行
    完畢，仍不知警惕，於九十一年九月二日上午十一時五分許，騎乘車號ＲＥＬ—
    九五五號輕型機車，沿宜蘭縣宜蘭市○○路，由員山往宜蘭市方向行駛，途經泰
    山路一○○巷行車管制號誌岔路口，本應注意汽車行駛時，駕駛人應注意車前狀
    況，隨時採取必要之安全措施，依當時情形，天候晴，日間自然光線，路面乾燥
    無缺陷，視距良好無障礙物，並無不能注意之情事，竟疏未注意車前狀況，適有
    同向由甲○○騎乘腳踏車途經該岔路口欲行左轉彎，亦疏未注意左轉彎時，應繞
    越道路中心處左轉進入右側慢車道行進，且轉彎車輛應讓直行之汽車、慢車及行
    人優先通行，竟在行近該行車管制號誌岔路口提前左轉彎，致與左後方乙○○之
    機車發生碰撞，甲○○因而人車倒地，並受有第一、二腰椎壓迫性骨折之傷害。
    乙○○在犯罪被發覺之前，於警員到現場處理時，主動向警員報明肇事經過自首
    犯罪並接受裁判。
二、案經乙○○自首及由甲○○訴由宜蘭縣警察局宜蘭分局報請臺灣宜蘭地方法院檢
    察署檢察官偵查起訴。
    理  由
一、訊據被告乙○○固坦承有於右揭時地駕車與告訴人甲○○發生碰撞，惟矢口否認
    有何過失行為，辯稱伊當時車速二、三十公里，告訴人是從伊右後方衝過來，伊
    看到時，只距離一公尺，伊往左閃，被告訴人撞到右邊，告訴人騎車壓到中心線
    ，她應該到中心處才轉彎，但是還沒有到人行道那裡的時候，告訴人就提前左轉
    了，伊沒有過失云云。
二、惟查：
（一）右揭犯罪事實，業據告訴人甲○○指訴歷歷，並有宜蘭縣警察局道路交通事故
      調查報告表及照片九幀在卷可稽。又告訴人因此次出車禍致受有第一、二腰椎
      壓迫性骨折之傷害，亦有蘭陽民生醫院驗傷診斷書各一份附卷為證。
（二）依警製道路交通事故調查報告表現場圖及照片顯示，車禍現場係雙邊各一線快
      車道及一線慢車道之路段，道路筆直，路面寬闊，視線良好，並無任何障礙物
      ，且肇事當時適逢上午十一時五分時刻，天氣良好，被告駕駛機車行經該路段
      ，應無不能看清前方路面之理，且被告係騎乘機車，其速度理應較告訴人甲○
      ○所騎乘之腳踏車為快，則在告訴人所騎乘之腳踏車慢慢接近被告機車之際，
      被告斷無不知之理，其所辯稱告訴人是從伊右後方衝過來，伊看到告訴人時，
      只距離一公尺，顯係卸責之詞。又本案經臺灣省基宜區車輛行車事故鑑定委員
      會鑑定，認甲○○騎乘腳踏車行近行車管制號誌岔路口提前左轉不當，致與左
      後乙○○之機車撞及，為肇事主因，乙○○駕駛輕機車未注意車前狀況，致與
      甲○○騎乘之腳踏車撞及，為肇事次因，有該鑑定委員會基宜鑑字第九一○七
      六二號函文一紙附卷足參，則被告辯稱是告訴人從伊右後方衝過來，伊看到告
      訴人時，只距離一公尺，伊無過失云云，即非可採。
（三）按汽車行駛時，駕駛人應注意車前狀況及兩車併行之間隔，並隨時採取必要之
      安全措施，道路交通安全規則第九十四條第三項定有明文，被告駕駛機車自應
      注意及此，依當時情形，天候晴，日間自然光線，路面乾燥無缺陷，視距良好
      無障礙物，有前開調查報告表在卷足憑，並無不能注意之情事，被告竟疏未注
      意車前狀況，致與告訴人之腳踏車發生碰撞，其違反前開交通安全規則規定之
      注意義務，自有過失。次按慢車行駛至交岔路口左轉彎時，應繞越道路中心處
      左轉進入右側慢車道行進；轉彎車輛應讓直行之汽車、慢車及行人優先通行，
      道路交通安全規則第一百二十五條第五款、第七款分別定有明文，此為告訴人
      所應注意者，依當時情狀，亦無不能注意之情事，告訴人騎乘腳踏車行近經該
      行車管制號誌岔路口時，竟疏未注意及之，提前左轉彎，致與被告機車發生碰
      撞，自亦與有過失。是故被告及告訴人就本件車禍之發生均應負過失之責，惟
      被告之過失並不因告訴人之過失而得解免，又被告之過失行為與告訴人所受傷
      害間，有相當因果關係甚明，從而被告罪行應堪認定。
三、核被告所為，係犯刑法第二百八十四條第一項之過失傷害罪。被告乙○○曾於民
    國八十六年間因違反麻醉藥品管理條例案件，經臺灣宜蘭地方法院於八十七年一
    月二十二日，以八十六年度易字第一○七六號判處有期徒刑三月，於八十七年四
    月十八日易科罰金執行完畢，有本院被告全國前案紀錄表一份附卷可按，其於五
    年內再犯本件有期徒刑以上之罪，為累犯，應依刑法第四十七條之規定，加重其
    刑。被告在犯罪被發覺之前，於警員到現場處理時，主動向警員報明肇事經過自
    首犯罪並接受裁判，有警製自首調查報告表在卷可按，爰依刑法第六十二條前段
    之規定減輕其刑並先加後減之。
四、原審未察，遽為無罪之判決，容有未當，檢察官提起上訴，指摘原判決不當，其
    上訴有理由，應由本院將原判決撤銷改判，爰審酌被告曾有妨害風化、違反麻醉
    藥品管理條例等前科紀錄，其素行不良及其過失之情節，犯罪所生之危害，告訴
    人所受之傷勢，告訴人就本件車禍之發生與有過失及被告犯罪後迄未與告訴人和
    解，賠償其損害等一切情狀，量處如主文第二項所示之刑，並諭知易科罰金之折
    算標準，以示懲儆。
據上論斷，應依刑事訴訟法第三百六十九條第一項前段、第三百六十四條、第二百九
十九條第一項前段，刑法第二百八十四條第一項、第四十七條、第六十二條前段、第
四十一條第一項，罰金罰鍰提高標準條例第一條前段、第二條，判決如主文。
本案經檢察官洪泰文到庭執行職務。
中      華      民      國    九十二    年      八      月     十四     日
                              臺灣高等法院交通法庭
                                  審判長法  官  陳  正  雄
                                        法  官  許  宗  和
                                        法  官  許  錦  印
右正本證明與原本無異。
不得上訴。
                                        書記官  楊  妙  恩
中      華      民      國    九十二    年      八      月     十八     日
附錄：本案論罪科刑法條全文
第二百八十四條第一項 ：
(過失傷害罪)
  因過失傷害人者，處六月以下有期徒刑、拘役或五百元以下罰金，致重傷者，處一
  年以下有期徒刑、拘役或五百元以下罰金。


司法院資訊處製作；財團法人民間司法改革基金會備份。
